最高法院民事裁定　　　　　　　　　110年度台簡抗字第237號
抗　告　人　張呈嘉
訴訟代理人　張貴閔律師
上列抗告人因與相對人陳義文間請求分割共有物（核定訴訟標的
價額）事件，對於中華民國110年5月20日臺灣臺中地方法院裁定
（109年度簡上字第6號），提起抗告，本院裁定如下：
    主  文
抗告駁回。
抗告訴訟費用由抗告人負擔。
    理  由
按訴訟標的之價額，由法院核定；核定訴訟標的之價額，以起訴
時之交易價額為準，無交易價額者，以原告就訴訟標的所有之利
益為準，民事訴訟法第77條之1第2項定有明文。準此，訴訟標的
之價額係指原告請求全部勝訴時，所能取得之客觀經濟利益而言
。又分割共有物涉訟，以原告因分割所受利益之價額為準，同法
第77條之11亦有明定。且請求分割共有物事件上訴時，其訴訟標
的價額及上訴利益額，均應以原告起訴時因分割所受利益之客觀
價額為準，不因原告或被告提起上訴而有差別。本件抗告人於臺
灣臺中地方法院沙鹿簡易庭起訴請求裁判分割其與相對人共有之
門牌號碼臺中市○○區○○路0○0號農舍房屋之事實上處分權（
下稱系爭農舍），對第一審所為其敗訴判決，提起上訴，經原法
院廢棄第一審判決，改判兩造共有之系爭農舍准許原物分割，並
全部分配予抗告人，抗告人應補償相對人新臺幣（下同）300 萬
元。嗣相對人不服，提起第三審上訴。原法院以：本件抗告人就
系爭農舍之應有部分2分之1，係起訴前之民國106年9月28日以30
0 萬元向訴外人陳宗全買受，有轉讓契約書可稽（見原審簡上字
卷第63頁、64頁），其交易日期距本件起訴日即107年5月22日尚
不足 8月，堪認係其應有部分之市場交易價額，據此核定本件訴
訟標的之價額為300萬元，並命抗告人補繳第一審裁判費2萬7830
元及第二審裁判費4萬1745元，及相對人應補繳第三審裁判費4萬
6050元，經核於法並無不合。抗告意旨以其係為解決系爭農舍坐
落其所有土地之問題，始高價買受系爭農舍之應有部分，而系爭
農舍經原審囑託不動產估價鑑定結果認為因法令限制必須併同農
地移轉而不具市場性，依重置成本及使用年數推算，其特殊價格
僅46萬7340元，客觀市價不可能高達 600萬元云云。惟系爭農舍
既因法令規定應併同農地移轉致不具市場性，而抗告人即為坐落
農地之所有權人，則其因本件訴訟標的所能取得之客觀利益，顯
與一般非屬坐落農地之所有權人有別。估價鑑定並未斟酌抗告人
於起訴前取得系爭農舍應有部分之交易價額，則原裁定未予採取
，並無違誤。抗告論旨，以此指摘原裁定核定之訴訟標的價額為
不當，聲明廢棄，非有理由。
據上論結，本件抗告為無理由。依民事訴訟法第495條之1第1 項
、第449條第1項、第95條、第78條，裁定如主文。
中    華    民    國   110    年    9     月    30    日
                      最高法院民事第七庭
                          審判長法官  林  恩  山  
                                法官  周  舒  雁  
                                法官  吳  青  蓉  
                                法官  吳  美  蒼  
                                法官  黃  麟  倫  
本件正本證明與原本無異
                                      書  記  官
中    華    民    國   110    年    10    月    7     日